【裁判字號】    92,自,151
【裁判日期】    920430
【裁判案由】    誣告
【裁判全文】
臺灣高雄地方法院刑事判決                          九十二年度自字第一五一號
    自  訴  人  甲○○
    被      告  乙○○
右列被告因誣告等案件，經自訴人提起自訴，本院判決如左：
    主  文
乙○○無罪。
    理  由
一、自訴意旨略以：自訴人為鈞院九十二年度執字第六五五八號民事強制執行事件之
    代理人，被告乃係執行之債務人。該執行本定期於民國九十二年四月九日上午執
    行被告所有車號六Ｍ—二九四六號自小客車，然因被告每日皆行駛該車至屏東地
    區工作，致使無法於法院辦公時間執行該車輛，為求執行順利確保債權，自訴人
    受債權人之授權，依民法第一百五十一條之規定，於四月八日凌晨四時許，先行
    將該車自被告之住所大門拖回能由自訴人管理之處所保管，待法院執行，待車輛
    安頓後，自訴人與友人於同日凌晨五時許回到被告停車之住所大門明顯處張貼臺
    灣高雄地方法院民事執行處九十二年三月十八日九十二雄院貴民吉九十二執字第
    六五五八號函之影本及自訴人將該車拖回保管之字條，並有錄影存證。事後，被
    告於同日晚間九時五十五分許電致自訴人，表示：「你把我的車拖走沒有關係，
    我讓你查封，但裡面的衣物我要取回，你帶我現在去拿，我找警察一起去。」等
    語，然自訴人則表示：「我現在沒辦法告訴你車在哪裡，車子的事我們明天九點
    約在法院門口說清楚。」等語，被告允諾後即掛電話。隔日，被告爽約。事後經
    自訴人向公路監理機關查詢車輛年份及罰鍰，驚然發覺該車已於四月八日向警察
    機關申報失竊。被告明知其車輛已受查封登記及自訴人依法留置保管之情事下，
    竟心有不甘向警察機關申報失竊，並意圖設陷於自訴人邀警察一同前往索取車內
    衣物，意圖使自訴人於偕同被告索取衣物之時遭警以竊盜罪逮捕，令自訴人受刑
    事懲戒，因認被告涉有刑法第一百六十九條之誣告罪嫌及同法第二百十四條之使
    公務員登載不實罪嫌。
二、按犯罪事實應依證據認定，無證據不得推定其犯罪事實，刑事訴訟法第一百五十
    四條定有明文。次按刑法第一百六十九條第一項之誣告罪之成立，係以告訴人所
    訴被訴人之事實必須完全出於虛構為要件，申言之，指明知無此事實，故意捏造
    而圖使被訴人受刑事處分，始足當之，苟出於誤信、誤認或懷疑有此事實，均不
    得謂為誣告，且若所告尚非全然無因，祗因缺乏積極證明致被誣告人不受訴追處
    罰者，亦難以誣告罪相繩；最高法院八十三年度台上字第三二一七號裁判可資參
    照。又按刑法第二百十四條規定之明知不實之事項，而使公務員登載於職務上所
    掌之公文書罪，凡對於所登載之事項，確知其非實在，向公務員為虛偽之聲明，
    利用公務員不知其事項之不實而登載於職務上掌管之文書皆屬之；最高法院七十
    年度台上字第三八二一號判例可資參照。
三、訊據被告乙○○固坦承於九十二年四月八日，向高雄縣警察局鳳山分局新甲派出
    所申報車號六Ｍ—二九四六號自小客車失竊之事實，惟堅詞否認有何自訴人所指
    之犯行，辯稱：伊在九十二年四月八日凌晨起來發現車子不見後，就騎腳踏車四
    處尋找，找不到後，伊就打電話到新甲派出所去報案，警員在上午七點多到伊住
    處查看，當時也沒有找到車子，當日上午八點多，伊就到新甲派出所製作筆錄，
    回來之後才看到自訴人貼的單子，才知道是自訴人將車子拖走，伊有到執行處去
    問書記官，書記官表示法院並沒有去拖車，伊再去服務台問，服務台的人員表示
    說伊車子沒有銀行貸款，自訴人任意拖車的行為，伊可以告他竊盜，況且伊在發
    現車子不見後很緊張，以為車子是被偷走了才會去報警，並沒有誣告或使公務員
    登載不實的意思，伊也不認為自訴人的行為是符合法律程序的等語。
四、經查：
  (一)被告確有於九十二年四月八日上午八時十分許，至高雄縣警察局鳳山分局新甲派
    出所製作筆錄，申報車號六Ｍ—二九四六號自小客車失竊之事實，業經被告供承
    在卷，並有高雄縣政府警察局鳳山分局新甲派出所函附之被告報案筆錄一份、高
    雄縣警察局車輛協尋受理報案單一紙附卷可稽，而自訴人係於九十二年四月八日
    凌晨，自行將被告所有車號六Ｍ—二九四六號自小客車拖走之事實，亦經自訴人
    陳明在卷，是被告確有於車號六Ｍ—二九四六號自小客車遭自訴人拖走後，向高
    雄縣警察局鳳山分局新甲派出所申報失竊之情，應堪認定。
  (二)又自訴人雖指稱被告涉有刑法第一百六十九條第一項之誣告罪嫌，然刑法第一百
    六十九條第一項誣告罪與刑法第一百七十一條第一項誣告罪之差別，即在於刑法
    第一百六十九條第一項之誣告罪係以指定犯人為要件，而刑法第一百七十一條第
    一項之誣告罪則為未指定犯人之誣告罪。然觀諸本件被告於九十二年四月八日向
    警方申報失竊之報案筆錄，其內容係：「我於九十二年四月八日三時發現停放在
    鳳山市○○里○○○路七十巷九號的汽車失竊，車號六Ｍ—二九四六，廠牌：中
    華，排氣量：一九九七西西，顏色：綠銀色，引擎號碼：四Ｇ六三Ｊ○○六三○
    六，年份：一九九八，車種：自用小客貨車。」等語，有高雄縣政府警察局鳳山
    分局新甲派出所函附之被告報案筆錄一份、高雄縣警察局車輛協尋受理報案單一
    紙在卷可參，顯見被告自始即未曾指名自訴人涉有竊盜罪嫌，是自訴人認被告涉
    有刑法第一百六十九條第一項之誣告罪嫌，自有未洽，先予敘明；且以自訴人並
    非執行公權力之機關，其利用被告夜間就寢之時間，未經告知被告之情況下，擅
    將被告所有車號六Ｍ—二九四六號自小客車自行拖走，被告於此情況下發覺其車
    輛不見，主觀認為車輛係遭他人竊盜，並立即報警處理，其反應實與常情相符；
    至自訴人雖另以有於被告住所大門黏貼紙條，表示係自訴人將車輛拖走，指述被
    告明知車輛並非失竊等云，然依自訴人所提出之錄影帶，僅能證明自訴人有於被
    告住所大門黏貼紙條，告知被告係自訴人將車號六Ｍ—二九四六號自小客車拖走
    ，並無法證明被告確有於報案前即已閱讀該紙條之內容之情，是在無法排除該紙
    條有因任何自然或人為之因素脫落，致被告未能即時閱讀之情況下，被告辯稱其
    在報案前並未閱讀該紙條，即非無據；況縱被告確已於報案前閱讀該紙條，然以
    自訴人並非執行公權力之機關，亦無權代替民事執行處為查封等行為，其以私人
    之身份，利用夜間擅將被告所有車號六Ｍ—二九四六號自小客車拖走，被告於主
    觀上認為自訴人之行為欠缺正當性，亦屬該當於竊盜之行為，尚與人民之法律感
    情相符，被告因而向警察機關申報失竊，實難認被告於主觀上具有誣告故意，被
    告所為，自與刑法第一百七十一條第一項誣告罪之構成要件有間。至自訴人指稱
    係於九十二年四月八日凌晨四時二十分前往被告住所拖車，與被告所指稱發現失
    竊之九十二年四月八日凌晨三時三十分有所不符，而有查明之必要一節，惟依現
    存之證據，並不足以認定被告於主觀上具有誣告之故意等節，已如前述，是被告
    就發現車輛失竊之時間記憶是否有誤，對被告主觀上之犯意並不生影響，附予敘
    明。
  (三)至自訴人另指述被告涉有刑法第二百十四條使公務員登載不實罪嫌一節，然依自
    訴人之行為，被告於主觀上確有可能認為其車輛係遭人竊盜之情，已如前述，被
    告因而向警方申報失竊，自亦無何明知不實事項，而使公務員登載於職務上所掌
    公文書之故意甚明。被告所為，自亦與刑法第二百十四條之構成要件有間，洵堪
    認定。
  (四)從而，自訴人所舉之證據，既均不足為不利被告之認定，本院復查無任何積極證
    據，足認被告確有自訴人所指之犯行，不能證明被告犯罪，依法應為無罪之諭知
    。
據上論斷，應依刑事訴訟法第三百四十三條、第三百零一條第一項，判決如主文。
中      華      民      國    九十二    年      四      月     三十     日
                                  臺灣高雄地方法院刑事庭
                                      法  官    曾  淑  娟
右正本證明與原本無異。
如不服本判決，應於判決送達後十日內，向本院提出上訴狀。
                                      書記官    呂  怜  勳
中      華      民      國    九十二    年      四      月     三十     日


司法院資訊處製作；財團法人民間司法改革基金會備份。
